【裁判字號】    98,交聲,469
【裁判日期】    980430
【裁判案由】    交管條例聲異
【裁判全文】
臺灣板橋地方法院交通事件裁定         98年度交聲字第469號
原處分機關  臺北市交通事件裁決所
異  議  人
即受處分人  甲○○
上列異議人因違反道路交通管理處罰條例案件，對於臺北市交通
事件裁決所於民國98年2 月27日以北市裁罰字第裁22-C00000000
號違反道路交通管理事件裁決書所為之裁決處分，聲明異議，本
院裁定如下：
    主  文
原處分撤銷。
甲○○汽車駕駛人，行經有燈光號誌管制之交岔路口闖紅燈右轉
，處罰鍰新臺幣陸佰元，並記違規點數點。
    理  由
一、按汽車駕駛人，行經有燈光號誌管制之交岔路口闖紅燈者，
    處新臺幣（下同）1 千8 百元以上5 千4 百元以下罰鍰。前
    項紅燈右轉行為者，處6 百元以上1 千8 百元以下罰鍰；汽
    車駕駛人有第53條情形者，記違規點數三點，道路交通管理
    處罰條例第53條、第63條第1 項第3 款分別定有明文。
二、原處分意旨略以：異議人即受處分人甲○○駕駛車牌號碼K6
    A-936 號重型機車（下稱本件機車），於民國98年1 月21日
    13時8 分許，在臺北縣三重市○○○路與福德南路口處，因
    有「駕車行經有燈光號誌管制之交岔路口闖紅燈」（紅燈迴
    轉）之違規事實，經臺北縣政府警察局交通警察隊三重分隊
    警員當場攔停舉發。嗣經原處分機關臺北市交通事件裁決所
    於98年2 月27日以北市裁罰字第裁22-C00000000號裁決書，
    依道路交通管理處罰條例第53條第1 項、第63條第1 項第3
    款規定，裁處異議人罰鍰1 千8 百元，並記違規點數三點。
三、異議意旨略以：舉發當時伊係騎乘本件機車沿福和街綠燈通
    過上臺北橋，但警員卻告知伊是紅燈迴轉上橋，顯與事實不
    符，且伊現場所見之採證照片模糊無法辨識車號、車型等特
    徵，極可能是警員誤認車輛，爰依法聲明異議云云。
四、經查，本件違規事實，業據證人即舉發警員李俊賢於本院調
    查時，到庭具結證稱：當時我站在要往臺北橋上的坡道上，
    站立地點算是制高點，可以清楚看到該路口相關車輛違規情
    形，當時環河南路上的燈號是顯示全紅燈，不能直行或左、
    右轉，但我看到異議人騎乘機車先在全紅燈時相時超越環河
    南路路口停止線右轉到福德南路，再馬上迴轉上臺北橋（當
    時福德南路上的燈號是綠燈），我就把異議人攔下來，當場
    告知他闖紅燈，並開立舉發通知單，當時在現場他沒有異議
    ，也在舉發通知單上簽名。庭呈採證照片是在異議人違規當
    時拍的，照片顯示異議人於環河南路紅燈時，違規右轉到福
    德南路的情形，我當時有全程目擊異議人行車動線，而且攔
    停時也有把採證照片透過相機螢幕給異議人觀看，他也承認
    照片內的人是他，而且他對先右轉到福德南路再迴轉上橋之
    情不爭執。當時上臺北橋的機車應該都是從福德南路過來，
    其他路口進入的應該都是闖紅燈違規進入，當環河南路上的
    號誌全紅燈以後，福德南路會先變換為綠燈開放通行，之後
    福德南路會全紅燈，才開放福和街綠燈通行等情綦詳，並有
    本件舉發通知單1 紙及證人李俊賢當庭所提出之舉發現場圖
    、採證照片暨放大顯影者各1 張、現場照片10張等件附卷可
    稽。雖現觀諸採證照片拍攝內容，確已難以清楚辨認該違規
    機車之車號、車型為何，然參以證人李俊賢與異議人素不相
    識，亦無怨隙，尚無甘冒自身違犯偽證罪責之風險而設詞誣
    陷異議人之理，且交通警員製單舉發違反道路交通處罰條例
    所列之違規事實，本質上係公務員依法執行職務之行為，如
    有枉法構陷或為不實記載之行為，亦需負擔嚴厲之刑事責任
    ，國家並以此擔保公務員能忠實執行職務，故於未裝設自動
    感應攝影器材路段，就闖紅燈等一瞬間突發之交通違規行為
    ，因無法期待警員於發現後能及時拍照清晰取證，事實上亦
    多僅能仰賴舉發警員目視為之，經核證人李俊賢上開證述內
    容，並未存有顯然瑕疵或違背常情之處，況倘李俊賢欲虛構
    違規事實，大可配合異議人說詞而表明異議人係騎乘本件機
    車自福和街處直接闖紅燈上臺北橋，要無堅指異議人係於環
    河南路紅燈時右轉到福德南路再迴轉上臺北橋之理，是證人
    李俊賢之證詞應屬可採，異議人確有於前揭時地騎乘本件機
    車闖越環河南路紅燈之違規事實，已堪認定。惟按道路交通
    管理處罰條例增訂第53條第2 項之立法理由，即在於紅燈右
    轉對於道路交通安全之危害性較低，遂明文規定較輕之罰鍰
    金額，查異議人如前述既係於環河南路紅燈時，先騎乘本件
    機車違規右轉至福德南路，嗣於福德南路上始迴轉（就異議
    人在福德南路有無違規迴轉部分未經舉發，亦不在本件聲明
    異議範圍內），並於福德南路綠燈時，即通過該路口停止線
    上臺北橋，是異議人既非在環河南路闖越紅燈後直接迴轉上
    臺北橋，且依其闖越環河南路紅燈之行駛動線，亦不致危害
    當時福德南路綠燈通過行駛路口之車輛安全，故異議人所為
    顯與紅燈迴轉之違規情形迥異，而應僅構成道路交通管理處
    罰條例第53條第2 項所定之闖紅燈右轉甚明。
五、綜上所述，原處分機關未能審酌本件異議人應僅構成闖紅燈
    右轉之違規情事，遽依道路交通管理處罰條例第53條第1 項
    等規定對其予以裁罰，容有未洽，是本件異議人聲明異議雖
    無可採，然原處分既有上開適用法規之違誤，且對異議人不
    利，仍應由本院予以撤銷，並依道路交通管理處罰條例第53
    條第2 項、第63條第1 項第3 款等規定，自為裁罰如主文第
    2 項所示，以期適法。
據上論斷，依道路交通案件處理辦法第20條，裁定如主文。
中    華    民    國    98    年    4     月    30    日
                  交通法庭  法  官  張 兆 光
上列正本證明與原本無異。
如不服本裁定，應於裁定送達後五日內敘明抗告理由，向本院提
出抗告狀。
                                書記官  曹 秋 冬
中    華    民    國    98    年    4     月    30    日


司法院資訊處製作；財團法人民間司法改革基金會備份。
